臺灣苗栗地方法院民事判決　九十一年重訴字第四九號
　　原　　　告　　乙○○
　　複　代理人　　丙○○
　　被　　　告　　甲○○
右當事人間請求損害賠償事件，由本院刑事庭移送前來，本判決如左：
    主    文
被告應給付原告新台幣肆佰壹拾柒萬仟玖佰伍拾捌元，及自民國九十一年四月二日
起至清償日止，按年利率百分之五計算之利息。
原告其餘之訴駁回。
訴訟費用由被告負擔百分之九十五；餘由原告負擔。
本判決第一項於原告以新台幣壹佰參拾玖萬貳仟元供擔保後，得假執行。
原告其餘假執行之聲請駁回。
    事    實
甲、原告方面：
一、聲明：
    （一）被告應給付原告新台幣（下同）六百三十四萬三千八百三十四元及自本訴
          狀繕本送達翌日（即民國九十一年四月二日）起算按週年利率百分之五計
          算之利息。
    （二）願供擔保請准宣告假執行。
二、陳述：
    （一）被告於九十年三月二十三日下午十時許，在苗栗縣苑裡鎮○○路口，因酒
          後駕車、超速，迎面撞及原告駕駛之機車，導致原告人車倒地後，因此受
          有頭部外傷併顱內出血，及顏面、頭皮多處撕裂傷、擦傷等傷害，經送行
          政院國軍退除役官兵輔導委員會台中榮民總醫院急救，再轉送光田綜合醫
          院大甲分院二度手術後，仍有水腦症、頭部外傷併腦內出血及嚴重腦挫傷
          ，手術後併顱骨缺損等症狀，並呈意識不清、右側偏癱、無法言語臥床，
          目前仍係右側肢體癱瘓，需人看護照顧生活，已達難以治癒之重傷害。爰
          依法請求如下之損害及金額：
      １、醫療費用：西醫支出九萬八千四百九十六元及中藥支出十二萬零一百三十
          元，共計二十一萬八千六百二十六元。
      ２、增加生活上需要之費用包括：
         (1)停車費七千三百元；
         (2)人工鼻、抽痰包四千零七十元；
         共計一萬一千三百七十元
      ３、減少勞動能力：四百十一萬三千八百二十八元萬元。
      ４、精神慰撫金：二百萬元。
三、證據：提出診斷證明書二紙、明德民俗物理治療復健中心收據三紙、停車收據共
    十九紙、中華民國身心障礙手冊乙紙、購買中藥匯款執據共八紙、發票及收據共
    二十二紙、停車費單據一百零八紙（均影本）
乙、被告方面：
一、聲明：駁回原告之訴，訴訟費用由原告負擔。
二、陳述：本件原告請求之金額過高，且原告對於車禍之發生亦與有過失。
丙、本院依職權調取臺灣苗栗地方法院檢察署九十年度偵字第一六一六號、本院九十
    一年度交易字第五號刑事卷宗、台灣高等法院台中分院刑事卷宗；並向財政部財
    稅資料中心調取兩造之財產總歸戶資料。
    理    由
甲、程序部分：本件原告於起訴狀請求判決被告應給付原告一千一百零七萬八千二百
    二十八元及自本訴狀繕本送達翌日起算按週年利率百分之五計算之利息，繼於本
    院審理中減縮聲明為被告應給付原告六百三十四萬三千八百三十四元及自本訴狀
    繕本送達翌日起算按週年利率百分之五計算之利息，有九十一年七月五日準備狀
    在卷可稽，此係減縮應受判決事項之聲明，核與民事訴訟法第二百五十五條第一
    項第三款規定相符，應予准許，合先敘明。
乙、實體部分：
一、本件原告主張：被告於九十年三月二十三日下午十時許，在苗栗縣苑裡鎮○○路
    口，因酒後駕車、超速，迎面撞及原告駕駛之機車，導致原告人車倒地後，因此
    受有頭部外傷併顱內出血，及顏面、頭皮多處撕裂傷、擦傷等傷害，經送行政院
    國軍退除役官兵輔導委員會台中榮民總醫院急救，再轉送光田綜合醫院大甲分院
    二度手術後，仍有水腦症、頭部外傷併腦內出血及嚴重腦挫傷，手術後併顱骨缺
    損等症狀，並呈意識不清、右側偏癱、無法言語臥床，目前仍係右側肢體癱瘓，
    需人看護照顧生活，已達難以治癒之重傷害，刑事部分經本院及台灣高等法院台
    中分院，對於被告分以公共危險及重傷害罪、定應執行刑有期徒刑十月之事實，
    業據其提出診斷書、九十一年度交易字五號、九十一年度交上訴字第七二五號刑
    事判決書為證據，且經本院依職權調閱相關刑事案卷核閱無誤，被告就其於前開
    時、地駕車不慎撞及原告雖不爭執，辯稱原告亦與有過失云云。惟查，被告因前
    開傷害犯行，業經法院以傷害致重傷罪判處有期徒刑八月確定，被告應負全部肇
    事責任等情，有前開判決及相關案卷為證，且台灣省竹苗區車輛行車事故鑑定委
    員會對於本件車禍肇事經過之責任鑑定，亦認為原告並無肇事因素，有該委員會
    九十一年七月二十二日竹鑑字第九一０七七六號附於九十一年度交上訴字第七二
    五號刑事卷宗，基此，被告主張原告與有過失，自無可採。故原告此部分之主張
    ，堪信為真實。
二、按因故意或過失，不法侵害他人之權利者，負損害賠償責任；不法侵害他人之身
    體或健康者，對於被害人因此喪失或減少勞動能力或增加生活上之需要時，應負
    損害賠償責任；不法侵害他人之身體、健康、名譽、或自由者，被害人雖非財產
    上之損害，亦得請求賠償相當之金額。民法第一百八十四條第一項前段、第一百
    九十三條、及民法債編修正前第一百九十五條第一項定有明文。本件之肇事，被
    告難辭其咎，已如前述，而原告分別受有前揭傷害，且其傷害與被告之過失間，
    顯有相當因果關係，故原告依前開規定，請求被告賠償其損害，自非無據。
    茲就原告請求之項目及金額分述如下：
   （一）醫療費用：
      (1)原告主張其分在行政院國軍退除役官兵輔導委員會台中榮民總醫院、光田綜
        合醫院大甲分院、彰化秀傳紀念醫院、苑裡李綜合醫院、中山醫院、明德民
        俗物理治療復健中心診療，扣除行政院衛生署健康保險局已支出之醫藥費及
        診斷證明書費用十五萬一千五百十二元外，尚自費支出九萬零一百三十元，
        並據其提出被告所不爭執真正之醫療費用單據十七張為證，原告此部分自費
        醫療之金額九萬零一百三十元一元，自得向被告請求。
      (2)另中醫部分自費支出十二萬零一百三十元，並據其提出被告所不爭執真正之
        購藥匯款單十一張為證。總計中、西醫療費用共計有二十一萬八千六百二十
        六元，原告此部分之主張為有理由。
  （二）增加生活上需要之費用：
      (1)原告受有頭部外傷併顱內出血，及顏面、頭皮多處撕裂傷、擦傷等傷害，因
        而需要人工鼻、抽痰、尿袋、尿褲包等器材，共計四千零七十元，已由原告
        提出統一發票二十二張為證，復為被告所不爭執，應予准許。
      (2)交通之停車費用，則分有光田醫院一千七百四十元、中山醫院二千零三十元
        、榮民醫院三千三百八十元及秀傳醫院一百五十元，共計七千三百元，業據
        提出停車繳費統一發票收據一百零八紙在卷可稽。
      (3)原告上開總計一萬一千三百七十元之請求，為有理由。
  （三）減少勞動能力之損害：
        原告主張其因前開傷害而接受顱骨切除術，移除血塊，目前右側肢體癱瘓，
        口語不清等情，復有原告所提出之行政院國軍退除役官兵輔導委員會台中榮
        民總醫院九十一年八月六日之診斷證明書記載：原告符合重大傷害，第十二
        項ＩＣＤˍ８５０重大創傷且其嚴重程度到達創傷嚴重程度為證，原告另領
        有重度肢障之殘障手冊在卷可稽，堪認原告確因傷致手成殘，參酌勞工保險
        條例第五十三條附表所載勞工殘廢給付標準表及曾隆興「現代損害賠償法論
        」第二五八「各殘廢等級喪失或減少勞動能力比率表」，原告傷勢當屬第八
        十二項所示之「一上肢喪失機能者」之狀態，其殘廢等級為第六級，喪失勞
        動能力之程度為百分之七十六點九。原告係於七十二年十月二十四日出生，
        自九十年三月二十三日事發受傷，算至其滿六十歲止，尚有四十三年（年以
        下四捨五入）之勞動期間，原告則主張尚有四十年又九個月，原告以九十年
        度政府核定之最低工資每月一萬五千八百四十元為其請求基礎，則其一年原
        可獲取之工資收入為十九萬零八十元（15840x12=190080），其因一上肢喪
        失機能減少勞動能力百分之七十六點九，即每年損失十四萬六千一百七十二
        元（元以下四捨五入），每月損失則為一萬二千一百八十一元，則原告四十
        年又九個月之勞動能力損失，依霍夫曼式計算法中間利息，其一次得請求之
        金額為三百二十四萬三千九百六十二元（12181x266.00000000=0000000，元
        以下四捨五入），原告於此範圍內之請求為有理由，逾此部分之請求，則非
        有據。
  （四）非財產上之損害賠償：
        原告因因被告酒後駕車、超速，迎面撞及原告駕駛之機車，導致原告人車倒
        地後，因此受有頭部外傷併顱內出血，及顏面、頭皮多處撕裂傷、擦傷等傷
        害，經送行政院國軍退除役官兵輔導委員會台中榮民總醫院急救，再轉送光
        田綜合醫院大甲分院二度手術後，仍有水腦症、頭部外傷併腦內出血及嚴重
        腦挫傷，手術後併顱骨缺損等症狀，並呈意識不清、右側偏癱、無法言語臥
        床，目前仍係右側肢體癱瘓，有其提出之診斷證明書三份在卷足憑，傷勢非
        輕，且其傷勢係因被告之酒醉駕車及未注意車前狀況並隨時採取必要之安全
        措施，原告目前年紀尚輕，需面對重度肢障所造成日常生活之不便，原告精
        神上自痛苦不堪。本院審酌上情，暨兩造之身分、地位、被告侵害程度等一
        切情狀，認原告請求非財產上之損害賠償應為七十萬元，即屬允適，逾此部
        分之請求，非有理由。
三、綜上所述，原告基於侵權行為法律關係，請求被告賠償之損害金額共計四百一十
    七萬三千九百五十八元（計算式：醫藥費二十一萬八千六百二十六元＋增加生活
    費用一萬一千三百七十元＋減少勞動能力三百二十四萬三千九百六十二元＋精神
    慰撫金七十萬）及自起訴狀繕本送達翌日即九十一年四月二日起至清償日止，按
    年利率百分之五計算之法定遲延利息，為有理由，應予准許。逾此範圍之請求，
    則非有據，應予駁回。
四、原告陳明願供擔保，聲請宣告假執行，經核其勝訴部份，合於法律之規定，爰酌
    定相當之擔保金額宣告之；其餘假執行之聲請，因訴之駁回而失所依附，不予准
    許。
五、結論：本件原告之訴，為一部有理由，一部無理由，並依民事訴訟法第七十九條
    但書、第三百九十條第二項，判決如主文。
中　　　華　　　民　　　國　　九十一　　年　　十二　　月　　　四　　　日
                                  臺灣苗栗地方法院民事庭
~B法　　　官　吳振富
右為正本係照原本作成。
如對本判決上訴，須於判決送達後廿日內向本院提出上訴狀。
~B法院書記官　尤旗樟
中　　　華　　　民　　　國　　九十一　　年　　 十二　　 月　　　四　　　日
